臺灣臺北地方法院民事判決
110年度勞訴字第82號
原      告  陳揚志  
            王美穎  
共      同
訴訟代理人  陳仁省律師

被      告  遠雄人壽保險事業股份有限公司

法定代理人  孟嘉仁  
訴訟代理人  王俊翔律師
複代理人    汪思翰律師
            邱云莉律師
            
上列當事人間請求給付工資等事件，經本院於民國111年5月3日
言詞辯論終結，判決如下：
    主      文
被告給付原告陳揚志新臺幣(下同)6,170元、王美穎3,538元，
  及均自民國110年6月5日起至清償日止按年利率5%計算之利息
  。
原告其餘之訴駁回。
訴訟費用由被告負擔1,000元，餘由原告負擔。
本判決得假執行；被告如以9,708元為原告預供擔保，得免為假
  執行。
原告其餘假執行之聲請駁回。　
    事實及理由
程序方面：訴狀送達後，原告不得將原訴變更或追加他訴，但
  擴張或減縮應受判決事項之聲明者，不在此限，民事訴訟法第
  255條第1項第3款定有明文。本件原告起訴時，聲明請求命被
  告給付原告陳揚志877,488元、原告王美穎493,809元及其利息
  ，嗣迭經擴張、減縮聲明，於111年4月25日請求命被告給付陳
  揚志283,558元、王美穎241,883元及其利息(見卷第513頁)，
  尚非不許。
原告主張：陳揚志於104年1月12日至109年10月23日、王美穎於
  106年12月14日至109年10月8日受僱於被告，均擔任壽險部北
  區推展科專案襄理，約定每日工作時間自9時至18時；原告經
  常延長工作時間(下稱加班)，且經被告要求參與各類課程活動
  、尾牙布置及彩排、春節輪值工作，得依勞動基準法第24條、
  第39條規定，請求被告發給陳揚志平日延長工作時間工資(下
  稱平日加班費)261,364元、休息日及例假日延長工作時間工資
  (下稱假日加班費)22,194元，發給王美穎平日加班費231,863
  元、假日加班費10,020元等情。聲明請求命被告給付原告陳揚
  志283,558元、王美穎241,883元，及均自起訴狀繕本送達翌日
  起至清償日止按年利率5%計算之利息，原告願供擔保，請准宣
  告假執行。
被告辯稱：依兩造間之勞動契約及工作規則，原告加班須事先
  申請被告核准，原告申請加班獲准者，被告均已調整出勤或發
  給加班費，原告未事先申請加班獲准者，不得請求發給加班費
  ；被告未強制原告參與課程活動，原告自願參加，不得請求發
  給加班費，何況被告已調整出勤，其課程活動時數亦未達每日
  8小時，並無加班；原告未證明參與尾牙布置及彩排、春節輪
  值之實際時數，無法核算加班費，且春節輪班僅須在特定時段
  1至2小時內統計資料等語。聲明請求駁回原告之訴及其假執行
  之聲請，如受不利判決，被告願供擔保，請准宣告免為假執行
  。
兩造不爭執事項：(見卷第270至272、398、505頁)
　㈠陳揚志於104年1月12日至109年10月23日、王美穎於106年12
    月14日至109年10月8日受僱於被告，均擔任壽險部北區推展
    科專案襄理，約定每日工作時間自9時至18時。
　㈡原證4(同被證5)是被告105年5月25日第8期「增員特訓營」開
    課通知，其中上課須知第5點記載「超過報到時間未報到、
    未符合參訓規定、服裝不合規、退課者，請自行負擔訓練成
    本16,000元(扣除自費5,000元)，並自所得帳戶中扣除，且
    依『業務品質管制辦法』移送品管會處分」；陳揚志曾參加起
    訴狀表2所列課程與議程，王美穎曾參加起訴狀表3所列課程
    與議程。
　㈢陳揚志曾參與加起訴狀表4所列尾牙布置及彩排工作，王美穎
    曾參與起訴狀表5所列尾牙布置及彩排工作。
　㈣被告曾於106年1月3日發布被證1通知，主旨為「調整出勤相
    關規定，自即日起生效」，説明二記載「如有加班需求需事
    先申請，經核准始可申報加班，加班時數上限每日4小時每
    月46小時，請主管嚴加控管，勿違法超時工作；未申請加班
    或主管未要求加班之人員，於非上班時間請勿滯留工作場所
    」。
　㈤被告曾於109年8月24日發布被證2通知，主旨為「重申依法遵
    守各項差勤規定」，説明三記載「為符合勞檢需求，延遲下
    班之同仁需於人事服務系統點選『下班延遲原因』選項後執行
    下班打卡」。
　㈥被告曾依陳揚志、王美穎申請加班時間(如被證3、6)，調整
    出勤或發給加班費。
　㈦原告於109年11月25日申請請勞資爭議調解，兩造於同年12月
    17日調解不成立。(見原證2勞資爭議調解紀錄)
　㈧原證3、6，被證7(原告受僱期間每月薪資表)、被證8(加班申
    請流程)、被證9(專案加班申請單)、被證10(補休申請單、
    延長工時申請單)、被證11(原告出勤紀錄)、被證12、13、1
    5至19，形式上均為真正。
本院之判斷：
　原告主張：其經常加班，且經被告要求參與各類課程活動、尾
  牙布置及彩排、春節輪值工作，得依勞動基準法第24條、第39
  條規定，請求被告發給陳揚志平日加班費261,364元、假日加
  班費22,194元，發給王美穎平日加班費231,863元、假日加班
  費10,020元等語，被告否認之，爰依兩造爭執要點分述如次。
　㈠陳揚志請求被告發給平日加班費2,850元、假日加班費3,320
    元為有理由，王美穎請求被告發給平日加班費3,538元為有
    理由：
　　⒈「雇主延長勞工工作時間者，其延長工作時間之工資，依
      下列標準加給：延長工作時間在2小時以內者，按平日每
      小時工資額加給3分之1以上。再延長工作時間在2小時以
      內者，按平日每小時工資額加給3分之2以上。依第32條
      第4項規定，延長工作時間者，按平日每小時工資額加倍
      發給。」、「第36條所定之例假、休息日、第37條所定之
      休假及第38條所定之特別休假，工資應由雇主照給。雇主
      經徵得勞工同意於休假日工作者，工資應加倍發給。因季
      節性關係有趕工必要，經勞工或工會同意照常工作者，亦
      同。」勞動基準法第24條第1項、第39條定有明文。
　　⒉陳揚志、王美穎請求被告發給參與尾牙布置及彩排工作之
      平日加班費2,850元、3,538元，為有理由：
　　　陳揚志、王美穎主張：其於107年2月8日、108年1月21日
      、109年1月8日參與尾牙布置及彩排工作等情，業據提出
      「2018年北區部表揚大會暨歲末聯歡餐會」、「2019年北
      區部年度表揚大會暨歲末聯歡餐會…前1日準備工作」、「
      2020年北區部年度表揚大會暨歲末聯歡餐會…前1日準備工
      作」為證(見卷第79至83頁之表4、5及議程表)，被告亦不
      爭執(見兩造不爭執事項㈢)，堪信屬實。原告以其經被告
      要求參與尾牙布置及彩排工作為由，請求被告發給陳揚志
      、王美穎107年2月8日8時至9時、108年1月21日零時至4時
      、109年1月8日零時至4時加班費合計2,850元、3,538元(
      見卷第441、443頁之表4-1、表5-1)，被告不爭執其計算
      式，雖辯稱：原告未依規定申請加班、未舉證其加班時數
      ，無法核算加班費等語，惟審酌上開尾牙布置及彩排工作
      ，是由被告北區全體人員或原告與其他同仁十餘人共同參
      與，集體為被告北區部年度表揚大會暨歲末聯歡餐會進行
      準備工作(見表5證據之議程)，難認是原告自行任意為之
      ，故原告主張其經被告要求參與尾牙布置及彩排工作等語
      ，尚非無據。原告既然經被告要求而參與尾牙布置及彩排
      工作，自應認為是被告延長原告之工作時間，故原告縱然
      未依規定申請加班，仍得依勞動基準法第24條第1項第1款
      、第2款規定請求被告發給加班費。至於此部分加班時數
      ，被告既未爭執原告起訴狀表4、表5及所附議程表(見兩
      造不爭執事項㈢)，則陳揚志、王美穎依議程表所載時間，
      分別請求被告發給平日加班費2,850元、3,538元，為有理
      由。
　　⒊陳揚志請求被告發給春節輪值之假日加班費3,320元，為有
      理由：
　　　陳揚志主張：其經被告要求，於108年2月3日、6日春節輪
      值等語，業據提出「2019年新春期間(2/2~2/10)各區部戰
      報推播相關事宜」輪值表為證(見卷381頁之被證6)，被告
      亦不爭執，堪信屬實。陳揚志請求被告發給春節輪值兩日
      加班費3,320元，被告不爭執其計算式，惟辯稱：陳揚志
      未依規定申請加班、未證明其加班時數，無法核算加班費
      ，且陳揚志僅須於特定時段1至2小時內統計資料，毋須全
      日待命等語。審酌陳揚志於108年2月3日、6日春節輪值，
      既然是經被告要求，自屬於被告徵得陳揚志同意於春節假
      日工作，縱然陳揚志未申請加班，仍得依勞動基準法第39
      條規定請求被告發給春節假日工作工資；又陳揚志主張：
      其輪值時須全日待命，隨時檢查推播戰報等語，核與輪值
      表所載北區3種戰報之推播週期分別為「隨時」或「21時
      」等情相符(見原證6)，難認陳揚志僅須於特定時段1至2
      小時內工作，故陳揚志請求被告發給春節輪值兩日加班費
      3,320元，為有理由。
　㈡陳揚志請求被告發給其餘平日加班費258,514元(24,494元＋23
    4,020元)、其餘假日加班費18,874元，王美穎請求被告發給
    其餘平日加班費228,325元(10,058元＋218,267元)、假日加
    班費10,020元，為無理由：
　　⒈勞動事件法第38條固規定「出勤紀錄內記載之勞工出勤時
      間，推定勞工於該時間內經雇主同意而執行職務」，惟雇
      主如主張該時間內有休息時間或勞工未經雇主同意而自行
      於該時間內執行職務等情形，不應列入工作時間計算者，
      亦得提出勞動契約、工作規則或其他管理資料做為反證(
      參見立法理由)。又雇主依勞動基準法第70條規定，就工
      作時間、延長工作時間等事項訂立之工作規則，除違反法
      令強制禁止規定或團體協約外，經公開揭示後，當然成為
      僱傭契約之一部，勞雇雙方均應受其拘束。
　　⒉陳揚志請求被告發給其餘平日加班費258,514元(24,494元＋
      234,020元)、其餘假日加班費18,874元，王美穎請求被告
      發給其餘平日加班費228,325元(10,058元＋218,267元)、
      假日加班費10,020元，雖提出活動紀錄(卷第437至438頁
      之表2-1、第439至440頁之表3-1)、課程表與議程表(卷第
      23至53、57至67頁)、出勤記錄(卷第519至540、541至565
      、515、517頁之表18、19、16、17)為證，惟被告否認之
      。經查：
　　　⑴被告辯稱：依兩造間之勞動契約及被告公告之工作規則
        ，原告已知悉並同意加班申請制度，如須加班，應先申
        請核准等語，核與所提勞動契約書第4條關於工作時間
        「乙方(陳揚志)同意按甲方(被告)行政人員出勤管理作
        業準則規定辦理。如果管理規範有變動，甲方應以公告
        方式通知乙方」(被證12)、「乙方(王美穎)同意按甲方
        (被告)出勤管理作業準則規定辦理。如果管理規範有變
        動，甲方應以公告方式通知乙方。乙方若有延長工時之
        需求需事先申請，並經甲方同意始得執行」(被證13)等
        約定及90年8月22日修訂之工作規則第36條「員工因工
        作需要延長工作時間者，應於事前填具員工加班申請單
        ，經直屬主管核准後始得加班，但加班時間超過加班申
        請時限或臨時被指派加班而未及辦理手續者，應於翌日
        補辦」(被證18，經臺北市政府90年9月5日函同意核備
        ；102年2月4日修訂並公告於被告網站如被證21)、101
        年10月1日修訂之加班管理作業準則第4條第2項「加班
        申報呈核作業㈠專案加班之申請應於事前評估…以專案簽
        呈會辦人事總務室並依分層負責權限呈核辦理。㈡專案
        加班申請人員於加班後至EIP人事服務系統進行加班時
        數申請。㈢無法執行電腦打卡之加班申請人員，應於加
        班後2日內以『延長工時/假日出勤申報表』經部室主管簽
        核後，送人事總務部核計」(被證19)、104年4月28日及
        106年1月3日關於加班須事先申請核准之通知(被證20被
        告網站公告，含被證1即兩造不爭執事項㈣)、107年10月
        22日修訂之員工加班管理作業準則第4條第2項「加班申
        請㈠需求申請…2.經開放加班權限之部室，有加班需求之
        同仁須於加班日前5天內至人事服務系統申請延長工時
        需求。3.主管須於加班當日18時前核准延長工時需求申
        請，同仁即可於當日加班。㈡時數申請1.加班當日完成
        下班刷卡後至人事服務系統申請加班時數，事後不得申
        請…」(被證14)等規定相符，且上開工作規則(含作業準
        則、通知)既經公告，即為僱傭契約之一部，原告自應
        受其拘束，尚難僅因平日離開被告營業處所之時間晚於
        18時(表18、表19)，或參加被告舉辦之課程活動(表2-1
        、表3-1)，或於假日前往被告營業處所(表16、表17)，
        而請求被告發給加班費。至於原告雖主張不知上開工作
        規則，惟審酌原告不爭執被告所提通知及內部網站公告
        (被證1、2、20)及原告於105年1月至109年9月間多次申
        請加班，並經被告調整出勤或發給加班費(見被證3、6)
        等情，堪認原告可得而知且確實知悉上開工作規則。
　　　⑵原告就平日離開被告營業處所之時間晚於18時(表18、表
        19)、參加被告舉辦之課程活動(表2-1、表3-1)及假日
        前往被告營業處所(表16、表17)部分，請求被告發給加
        班費，既未曾依勞動契約及工作規則申請加班，又未舉
        證證明所稱加班是被告延長原告之工作時間或原告申請
        加班有何障礙，其請求難認有據。另陳揚志主張：其申
        請加班後，被告未全數調整出勤或發給加班費等語，被
        告否認之，審酌陳揚志不爭執被告所提加班申請紀錄(
        被證3)，且加班申請紀錄之「類別」欄已分別記載「調
        整出勤」或「加班費」，陳揚志又未具體表明何日未實
        際調整出勤或發給加班費，其主張尚難採信。從而，陳
        揚志請求發給此部分平日加班費258,514元(24,494元＋2
        34,020元)及假日加班費18,874元部分，王美穎請求發
        給此部分平日加班費228,325元(10,058元＋218,267元)
        及假日加班費10,020元，為無理由。
綜上所述，原告依勞動基準法第24條、第39條規定，請求命被
  告給付陳揚志6,170元、王美穎3,538元，及均自起訴狀繕本送
  達翌日即110年6月5日起至清償日止按年利率5%計算之利息，
  為有理由，應予准許，逾此之請求為無理由，應予駁回。
本件事證已臻明確，兩造其餘攻擊防禦方法、所提證據及證據
  之聲明，核與本件判決結果不生影響，爰不另一一論述，併予
  敘明。　
兩造陳明願供擔保，聲請宣告假執行、免為假執行，經核原告
  勝訴部分，所命給付之金額未逾50萬元，應依職權宣告假執行
  ，並宣告被告供擔保後得免為假執行。至於原告敗訴部分，其
  假執行之聲請應併予駁回。
本件原告勝訴部分之訴訟費用為裁判費1,000元，應由被告負擔
  ，其餘訴訟費用由原告負擔。
據上論結，本件原告之訴為一部有理由、一部無理由。依民事
  訴訟法第79條、第389條第1項第5款、第392條第2項，判決如
  主文。
中　　華　　民　　國　　111 　年　　6 　　月　　14　　日
                  勞動法庭  法　官  林玲玉
以上正本係照原本作成。
如對本判決上訴，須於判決送達後20日內向本院提出上訴狀。如
委任律師提起上訴者，應一併繳納上訴審裁判費。　　　　　　
中　　華　　民　　國　　111 　年　　6 　　月　　14　　日
                            書記官  張婕妤